【裁判字號】    96,上訴,5185
【裁判日期】    980805
【裁判案由】    毒品危害防制條例
【裁判全文】
臺灣高等法院刑事判決                96年度上訴字第5185號
上  訴  人    臺灣臺北地方法院檢察署檢察官
被      告    丁○○
                        （現另案於台北分監執行中）
              乙○○
                        號1樓
上列二人共同
指定辯護人    義務辯護人吳茂榕律師
被      告    丙○○    男  43歲（民國○○年○月○日生）
                        身分證統一編號：Ｚ000000000號
                        住台北市○○區○○街12號
                        （現於台北戒治所戒治中）
              甲○○    男  35歲（民國○○年○月○○日生）
                        身分證統一編號：Ｚ000000000號
                        住台北縣三重市○○街62巷22號2樓
                        （現於台北看守所附設勒戒所勒戒）
上列二人共同
指定辯護人    義務辯護人粘舜權律師
上列上訴人因被告違反毒品危害防制條例案件，不服臺灣臺北地
方法院九十六年度訴字第一０一０號，中華民國九十六年十一月
廿日第一審判決（起訴案號：臺灣臺北地方法院檢察署九十六年
度偵字第八０八三、八三七０、九六００號），提起上訴，本院
判決如下：
    主  文
原判決撤銷。
丁○○販賣第一級毒品一罪，累犯，處如附表一編號(一)所示之刑
。扣案附表二(一)編號1之毒品均沒收銷燬之。附表二(一)編號4～9
、附表二(二)編號1～5之物均沒收之。又共同販賣第一級毒品三罪
，均累犯，各處如附表一編號(五)、(八)、(九)之刑。扣案附表二(一)編
號1之毒品均沒收銷燬之。附表二(一)編號4～9、附表二(二)編號1～
5之物均沒收之。又共同販賣第二級毒品五罪，均累犯，各處如
附表一編號(二)、(三)、(四)、(六)、(七)之刑。扣案附表二(一)編號2、3之
毒品均沒收銷燬之。附表二(一)編號4～8、附表二(二)編號1、3～5
之物均沒收之。應執行有期徒刑貳拾伍年。犯罪所得新台幣仟
元沒收，如全部或一部不能沒收，以其財產抵償之。共同犯罪所
得新台幣壹萬伍仟元與丙○○連帶沒收，如全部或一部不能沒收
，以渠二人財產連帶抵償之。扣案附表二(一)編號1～3之毒品均沒
收銷燬之；附表二(一)編號4～9、附表二(二)編號1～5之物均沒收之
。
丙○○共同販賣第一級毒品二罪，均累犯，各處如附表一編號
(五)、(八)所示之刑。扣案附表二(一)編號1之毒品均沒收銷燬之。附
表二(一)編號4～9、附表二(二)編號1、2之物均沒收之。又共同販賣
第二級毒品五罪，均累犯，各處如附表一編號(二)、(三)、(四)、(六)、
(七)所示之刑。扣案附表二(一)編號2、3之毒品均沒收銷燬之。附表
二(一)編號4～8、附表二(二)編號1之物沒收之。應執行有期徒刑貳
拾年。共同犯罪所得新台幣壹萬伍仟元與丁○○連帶沒收，如全
部或一部不能沒收，以渠二人財產連帶抵償之。扣案附表二(一)編
號1～3之毒品均沒收銷燬之；附表二(一)編號4～9、附表二(二)編號
1、2之物均沒收之。
甲○○共同販賣第一級毒品，處有期徒刑拾伍年貳月。扣案附表
二(一)編號1之毒品均沒收銷燬之；附表二(一)編號4～9、附表二(二)
編號1～5之物均沒收之。
乙○○幫助販賣第一級毒品，處有期徒刑柒年陸月。
    事  實
一、丁○○（綽號阿信）前於民國八十九年間因公共危險罪，經
    台灣高等法院台南分院判處有期徒刑七月，緩刑五年確定，
    嗣緩刑經撤銷，於九十二年入監服刑，而於九十三年三月廿
    四日縮刑期滿執行完。丙○○（綽號大象）前九十及九十二
    年間因竊盜及傷害案件，分經台灣板橋地方法院及台北地方
    法院各判處有期徒刑五月確定，嗣經定應執行有期徒刑九月
    ，並於九十四年二月一日縮刑期滿執行完畢。丁○○及其女
    友乙○○（綽號洋子）、丙○○、甲○○四人均明知海洛因
    、安非他命分別係毒品危害防制條例第二條第二項所規範之
    第一、二級毒品，未經許可，不得販賣、轉讓或持有，詎丁○○竟基於販賣營利之犯意，自民國九十六年一月間起，向
    綽號「孟姐」、「灌腸」之人，以三公克二萬二千元（新台
    幣，下同）之價格販入第一級毒品海洛因，及以不詳價格販
    入第二級毒品甲基安非他命，於海洛因以1：1比例摻入葡萄
    糖稀釋後，即將此經稀釋之海洛因及購入之甲基安非他命，
    分別分裝為０．一公克或０．二公克之小包裝，而以海洛因
    每０．一公克、甲基安非他命每０．二公克一千元之價格出
    售營利。另以提供丙○○食宿、提供每日五百元車馬費予甲○○；暨免費提供二級毒品甲基安非他命供渠二人施用之代
    價，使丙○○及甲○○分別為其送交毒品予約購毒品之人。
    丙○○及甲○○即基於共同販賣毒品之犯意聯絡，分別於台
    北縣三重市○○街二四七巷三七號六樓丁○○與丙○○居處
    ，及同市○○街六二巷二二號二樓甲○○住處，與丁○○共
    同將丁○○販入之海洛因摻入葡萄糖稀釋，並將購入之甲基
    安非他命及經稀釋之海洛因，分裝為０．一公克或０．二公
    克之小包裝。丁○○並將其使用之0000000000號、000000
    0000號二支行動電話，分別交予丙○○、甲○○，另將其女
    友乙○○之機車一輛亦提供予丙○○、甲○○為送交毒品使
    用，或由丁○○自行或分別指示丙○○、甲○○將毒品送交
    來電約購者，或將部分已分裝為小包裝之毒品，放置丙○○
    或甲○○處，由渠二人各自於接聽撥至前開丁○○所交付之
    行動電話，與約購者聯繫，直接為丁○○送交毒品，而分別
    與丁○○共同販賣第一、二級毒品供人施用以營利。丙○○
    及甲○○於送交毒品收受販毒價金後，因丙○○與丁○○及
    乙○○同住，其即將錢送交丁○○，如丁○○不在，其即交
    予丁○○女友乙○○代為收受；甲○○則對已收、未收部分
    均先行登載於帳冊上，再交付予丁○○。茲將渠等各次販賣
    犯行分述如下：
    (一)九十六年一月九日廿一時卅六分許，綽號「王傑」之年籍
      不詳男子以0000000000號行動電話，與丁○○0000000000
      號行動電話聯絡，洽購第一級毒品海洛因，丁○○因無現
      貨稱再回電。丁○○即電聯貨源，同日時四十三分許，丁○○於與他人通話中，指示乙○○代為回覆王傑要價三千
      元，乙○○明知丁○○在販賣毒品，猶基於幫助之意思，
      依丁○○指示回電稱三千元，因「王傑」不確知來電者身
      分，要求與丁○○本人談，丁○○於與該他人通話完畢後
      ，即接過電話續對「王傑」稱一包０．一二公克海洛因售
      價為一千元，經「王傑」還價０．一二公不含包裝，丁○○應允後成交。
    (二)九十六年一月卅日廿一時十七分許，綽號「阿丸」之年籍
      不詳男子以0000000000號行動電話，撥打丁○○原使用，
      嗣已交由丙○○使用之前揭0000000000號行動電話連絡，
      直接與丙○○約購二千元之安非他命（如附件一(二)之洽談
      內容），丙○○則於同日廿三時十三分許，送達約定處所
      ，完成交易。
    (三)九十六年二月一日十五時廿二分許，綽號「小芳」之年籍
      不詳女子以0000000000號行動電話，與前揭已由丙○○持
      用之0000000000號行動電話連絡，以四千五百元約購一公
      克之安非他命（如附件一(三)之洽談內容），丙○○則於同
      日十六時四十四分許，送至「小芳」住處樓下交付，完成
      交易。
    (四)九十六年二月一日十五時卅二分許，綽號「毛毛」之年籍
      不詳女子以0000000000號室內電話，與前揭已由丙○○持
      用之0000000000號行動電話連絡，約購五百元之安非他命
      （如附件一(四)之洽談內容），丙○○則於同日十六時十分
      許，送至「毛毛」住處樓下交付，完成交易。
    (五)九十六年二月廿日十九時四十一分許，綽號「妙玲」之年
      籍不詳女子以0000000000號行動電話，與前揭已由丙○○
      持用之0000000000號行動電話連絡，約購一千元之海洛因
      （如附件一(四)之洽談內容），丙○○則於同日廿二時五分
      許，送至「妙玲」住處樓下交付，完成交易。
    (六)九十六年二月廿日廿一時十五分許，前開綽號「阿丸」男
      子，以同前行動電話再向丙○○，以四千五百元購買一公
      克之安非他命（如附件一(五)之洽談內容），丙○○則於同
      日廿二時十八分許，送達三重市之約定處所，完成交易。
    (七)九十六年三月十日九時卅八分許，前開綽號「妙玲」女子
      ，以同前行動電話再向丙○○，購買二千元之安非他命（
      如附件一(七)之洽談內容），丙○○則於同日十時七分許，
      送至「妙玲」住處樓下交付，完成交易。
    (八)九十六年三月十九日十二時四十六分許，前開綽號「妙玲
      」女子，以同前行動電話再向丙○○，購買五百元之海洛
      因止癮（如附件一(八)之洽談內容），丙○○則於同日十三
      時卅七分許，送至「妙玲」住處樓下交付，完成交易。
    (九)九十六年三月十九日十八時五分許，前開綽號「王傑」男
      子，同以0000000000號行動電話，撥打丁○○原使用，嗣
      已交甲○○使用之0000000000號行動電話連絡，欲以賒欠
      方式向丁○○約購一千元之海洛因，經甲○○稱已得丁○○同意應允（如附件一(九)之洽談內容），甲○○乃於同日
      十八時五十七分許，送至「王傑」住處完成交易。
二、本案經警監聽多時，見時機成熟，向法院聲請搜索票，先於
    九十六年四月十六日廿三時五十分許，前往台北縣三重市○○街二四七巷三七號六樓丁○○住處，查獲丁○○、乙○○
    、丙○○三人，並扣得丁○○所有第一級毒品海洛因大包（
    分別為毛重一．五公克；淨重一．三公克及毛重二．七公克
    淨重二．五公克）二包、小包（均毛重０．四公克；淨重０
    ．二公克）八包｛總計十包海洛因，經送驗後驗餘淨重四
    ．二三公克，空包裝總重二．九六公克，純度13.44%，純質
    淨重０．五七公克｝。第二級毒品甲基安非他命大包四包（
    分別為毛重十五．二公克；淨重十四．八公克、毛重五．三
    公克，淨重五．一公克、毛重一．一公克；淨重０．九公克
    、毛重０．九公克；淨重０．七公克）、小包二包（均毛重
    ０．三公克；淨重０．一公克）｛總計六包安非他命，經送
    驗後，驗餘淨重二０．九一公克，空包裝總重二．四三公克
    ，純度98%｝；及供分裝販賣毒品所用之研磨碗一個、葡萄
    糖一盒、分裝袋一包、電子磅秤一台、封口機一台、濾網三
    支；暨與本案販賣無關之無線電二支（含充電座及電線一組
    ）、玻璃球五個、吸食器二組、Ｋ他命一包。另於丙○○住
    宿房內扣得供販賣之第二級毒品甲基安非他命三包（毛重各
    為０．三公克，淨重０．一公克，驗餘淨重０．０五公克，
    空包裝總重０．九公克），與本案販賣無關之吸食器一組、
    玻璃球一個，鏟管一支、手銬一付。另於同年四月十八日十
    七時四十分許，再前往台北縣三重市○○街六二巷二二號二
    樓甲○○住處，查獲甲○○，並扣得顏証亦所有用以分裝毒
    品之分裝袋一大包及海洛因殘渣袋一個；甲○○所有供記載
    販賣毒品帳目之帳冊二本、收支簿一本；暨與本案販賣無關
    之安非他命殘渣袋一個、玻璃球四個、安非他命吸食器一組
    、鏟管一支等物，而破獲本案。
三、案經台北市政府警察局報請台灣台北地方法院檢察署檢察官
    偵查起訴。
    理  由
一、證據能力部分：
    (一)被告丙○○、甲○○、乙○○警訊自白，是否具証據能力
      ：
      按刑事訴訟法第一百五十六條第一項明定：被告之自白，
      非出於強暴、脅迫、利誘、詐欺、疲勞訊問、違法羈押或
      其他不正之方法，且與事實相符者，得為證據。本件被告
      丙○○、丁○○、乙○○及甲○○分別於九十六年四月十
      七日、十九日警詢自白販賣第一、二級毒品，惟被告丁○○於原審準備程序中稱：於警局做筆錄時，是警察作勢要
      打，並說丙○○已經認罪，要其趕快認罪；被告丙○○則
      稱：九十六年四月十六日被逮捕時，即遭警用拳頭毆打頭
      、臉，在警局做筆錄時，再遭警恐嚇要拿水壺伺候、灌水
      ，故依警察寫好的筆錄覆誦；被告乙○○稱：其係經唐小
      隊長教導如何製作筆錄會對其較為有利，且言丁○○、丙○○均被刑求，如其不自白，該二人會被打的更慘；被告
      甲○○則稱：被帶回警局，因拒絕在其他被告相片上簽名
      ，即遭二名警察毆打，警察還說他們跟檢察官比較好，丙○○跟檢察官說被打，結果被修理的更慘，要其不要在檢
      察官那邊說被打的事情（原審卷第九四頁反面審理筆錄）
      等警詢筆錄之自白非出於渠自由意願云云。經查：
      (1)被告丙○○於九十六年四月十七日二十二時六分許經警
        解送台灣台北地方法院檢察署，由該署內勤檢察官訊問
        時，雖陳稱：「警方刑求我左側肋骨」、「在逮捕時打
        我的」等語（偵八三七０卷第八九～九０頁）。然證人
        即當日查獲並負責詢問筆錄之警員戊○○到庭結證稱：
        當場查獲時，幾名被告都很配合，只有剛抓到丙○○時
        ，因為他想要走，有施以強制力把丙○○圍起來拉到車
        上、不讓他離開，本案因為監聽很久，沒有必要恐嚇或
        是要求被告等人為如何的回答（同上卷第一六八～一七
        ０頁審理筆錄）等語，核與本案確實經長期監聽採証後
        ，方聲請搜索票進行拘捕查扣等情相符。且被告丙○○
        既係抗拒拘捕，經警施以強制力，乃司法警察於搜索、
        逮捕通緝犯或犯罪嫌疑人過程中，為逮捕或控制搜索現
        場秩序而施以強制力，祇要未逾越合理範圍，本屬常態
        ，自無違法不當。況經內勤檢察官當庭勘驗被告丙○○
        身體並命法警拍照存卷（偵八三七０卷第九六頁），亦
        未發現被告丙○○有何明顯、嚴重之外傷，是無從認定
        被告丙○○於逮捕或製作警詢筆錄過程中，曾遭警方為
        不當刑求。參以原審勘驗警訊，在警員詢問、被告丙○○回答問題時，穿插警員重複被告丙○○之回答或詢問
        接續之問題或被告丙○○不同意警員之問題、複述而加
        以澄清之情形，末以警員詢問對本案有何意見補充時，
        被告丙○○表示「希望檢察官給我從輕發落的機會，我
        下次不敢了，應該說我不敢在有下次了」等語（原審卷
        第一００頁、第一０六～一０七頁反面勘驗筆錄），益
        足証被告丙○○於警詢供述當時，並未受到任何強暴脅
        迫等之不正對待。
      (2)被告丁○○於警詢並未坦認販賣毒品犯行，復於檢察官
        訊問及原審羈押庭訊問時，均表示在警詢及偵查中所言
        均實在。另被告甲○○於原審準備程序亦稱警詢筆錄記
        載與其回話內容一致，且係邊問邊打筆錄，無何不正訊
        問等語（同上卷第一百十頁準備程序筆錄）。而原審勘
        驗被告丁○○、丙○○及乙○○之警詢筆錄結果，渠等
        警詢筆錄均係在精神狀況良好下為詢問，並無疲勞訊問
        之問題（原審卷第一０七～一０八頁、第一二一、一二
        二頁勘驗筆錄），被告丁○○、丙○○、乙○○於製作
        警詢筆錄過程中，除少部分中斷（或因錄音帶換面，或
        因被告要求上廁所），或是問句與問句間有些許空白（
        惟期間聽到敲打鍵盤聲響）以外，均係全程連續錄音，
        且均採一問一答方式進行，其中部分問答係由被告等人
        以口語化回答後，警員加以整理、重複被告回答內容後
        摘要記載要旨於筆錄中，而被告丁○○、丙○○、乙○○等人於警員詢問之末均表示係在精神狀況良好及自由
        意識下所做之陳述，詢問過程中被告丁○○、丙○○、
        乙○○等人回答平順，縱或有延滯或措詞生硬情形，但
        未發現有焦慮、害怕、恐懼等語氣產生，要無被告丙○○所辯係照著警方預先製作之筆錄內容念、或被告乙○○所辯自白非出於任意性之情形存在，此有勘驗筆錄三
        件在卷可按。足認被告四人警詢筆錄製作情形應係一問
        一答，警員依渠等之供述而製作，應屬無疑。
      (3)至被告乙○○辯稱係戊○○小隊長作筆錄時有教其如何
        說才可以交保，還說丁○○、丙○○已被刑求，如果不
        講，他們二人會被修理的更慘云云，惟被告丁○○經警
        移送檢察官初次訊問時、本院審理檢察官聲請被告丁○○、丙○○羈押案件而開庭訊問時，被告顏証亦並未表
        示於警局訊問時曾遭刑求（聲羈一六六卷第十七～廿頁
        ）。再被告乙○○於案發當時已年滿廿四歲，精神狀況
        正常，應屬具有相當智識經驗之成年人，而販賣毒品行
        為係警方極力查緝之嚴重犯罪行為，其刑責甚重（法定
        刑最高可為無期徒刑），此為一般人所週知之事實，被
        告乙○○對自承與被告丁○○、丙○○、甲○○等人共
        同販賣毒品犯行之後果，理應知之甚明，倘被告乙○○
        等人確屬無辜清白，被告乙○○理當於警、偵訊時極力
        否認辯駁，以免無端遭受重刑追訴始合常理，乃其竟謂
        其僅係因為求暫時獲交保，或為免除同伴遭刑求，使自
        己與同伴同陷重罪，故意承認不實之販毒犯行云云，顯
        與情理有重大悖謬，殊難想像，是被告乙○○辯稱其於
        警詢中所述非出於任意性，亦非可採。
    (二)至於被告丙○○、甲○○、丁○○、乙○○等人於檢察官
      面前所為有關己身犯罪部分之陳述是否具有證據能力：
      (1)按檢察機關與調查機關各有所司，檢察官偵查犯罪時，
        對於依法行使司法警察官、司法警察職權之調查人員，
        固有指揮及命令之權；但案件偵查終結後，檢察官應就
        蒐證結果分別為起訴或不起訴處分，以求偵查權及公訴
        權之妥適行使，其職責與重在檢肅犯罪之調查人員究有
        不同，是被告在檢察官訊問時承認犯行，是否屬非任意
        性之自白，端視該自白是否係出於被告自由意思之發動
        而定與調查人員先前是否曾以不正方法使被告為非任意
        性之自白，並無必然之關聯。故調查人員若在訊問時或
        訊問前對被告施以不正方法，原則上僅影響到被告在該
        次訊問所為自白，而不及於嗣後應訊時所為之自白，倘
        無具體明確之證據，足以證明被告所受之強制確已延續
        至其後應訊之時，自不能以主觀推測之詞，遽認被告於
        嗣後應訊時仍持續受到強制。尤有進者，調查人員借提
        被告訊問後，將被告解還交由檢察官複訊，時間上必定
        接近，僅因檢察官有指揮及命令調查人員偵查犯罪之權
        責，複訊之時間接續及被告之情緒持續，即將被告在檢
        察官複訊時所為之自白與調查人員以不正方法所取得非
        任意性之自白，一體觀察而概括之評價，無異於強令檢
        察官承受調查人員不當行為之結果，不僅抹煞檢察官依
        法偵查犯罪之職權行使，亦違背證據法則（參照最高法
        院九十四年度台上字第二九九七號判決意旨）。
      (2)被告丁○○、丙○○、乙○○、甲○○之警詢筆錄經原
        審勘驗後，其等自白具有任意性，已如上述，而被告等
        人及其選任辯護人已不爭執。則被告等人旋於九十六年
        四月十七日、同年月十九日經警員移送檢察官初次訊問
        時，即無所謂延續前所受外力壓制之不正影響可言。且
        偵查中檢察官所取得之陳述，原則上均能遵守法律規定
        ，不致違法取供，其可信性極高，並無顯有不可信之情
        況，且被告丙○○於移送內勤檢察官時，一稱遭警刑求
        ，檢察官即傳警員戊○○入庭調查，然丙○○旋即改口
        ，未遭刑求，筆錄所載為實，並當場向警員戊○○道歉
        （偵八三七０卷第九０頁訊問筆錄）；另被告甲○○於
        偵查中並以証人身分具結（偵八０八三卷第六二頁），
        以擔保其供述之真實性，是渠四人於偵查中之供述，自
        當均具証據能力。
    (三)被告四人供述，各就其他共同被告，是否具有證據能力：
      (1)按共同被告對於其他共同被告之案件而言，為被告以外
        之第三人，本質上屬於證人，故法院就被告之案件對其
        他共同被告或與被告有共犯關係之人為調查，應依人證
        之調查程序，傳喚該具證人適格之共同被告或共犯到場
        ，使令具結，命其立於證人之地位而為陳述，並通知被
        告及其辯護人，使有行使詰問該證人之共同被告或共犯
        現在與先前陳述之瑕疵的機會，以確保其詰問權，並藉
        以發現實體真實。除客觀上有不能受詰問之情形，或被
        告及其辯護人放棄其詰問權者，或另有傳聞證據仍得例
        外採證之情形之外，如未踐行此一訴訟程序，該共同被
        告或共犯之陳述，即無容許得作為證據之餘地。
      (2)被告丙○○業於原審法院審理時，經被告丁○○之選任
        辯護人以證人身分傳喚，並經檢辯雙方交互詰問，以保
        障被告對質、詰問權；另乙○○、甲○○則於原審援引
        刑事訴訟法第一百八十一條規定行使拒絕證言權，拒絕
        以證人身分具結作證。然如前述被告乙○○、甲○○於
        警、偵詢，就本案發生經過為詳細且完整之供述，詢問
        過程中並未遭以刑求、逼供或任何不正之方法取供等情
        事，均係出於自由意願之下所為陳述，並無何被違法取
        證之情況，衡量被告丁○○、丙○○、甲○○、乙○○
        之個人基本人權之保障與共同被告乙○○、甲○○拒絕
        證言之權，不因共同被告乙○○、甲○○之拒絕證言，
        致使其他共同被告無從行使詰問權，即將共同被告乙○○、甲○○在警詢中所為之陳述，全部排除不用。
      (3)至於本院審理時，除被告甲○○猶援引刑事訴訟法第一
        百八十一條規定行使拒絕證言權，拒絕以證人身分具結
        作證外，餘被告丁○○、乙○○、丙○○均以証人身分
        接受本院職權訊問，並具結在卷，然其他被告及其選任
        辯護人則均放棄詰問，且對其他被告之証言內容，均表
        示無意見（本院卷(一)九十八年一月八日審理筆錄第三、
        四頁），迄至辯論終結，亦未指摘各被告供述之証據能
        力，揆諸前揭規定說明，則被告之一之供証，對其他共
        同被告，自均有証據能力。
    (四)另按有事實足認被告或犯罪嫌疑人有最輕本刑為三年以上
      有期徒刑之罪嫌，並危害國家安全或社會秩序情節重大而
      有相當理由可信其通訊內容與本案有關，且不能或難以其
      他方法蒐集或調查證據者，於偵查中得由檢察官核發通訊
      監察書，通訊保障及監聽法第五條第一項第一款、第二項
      定有明文。查本案偵辦員警對0000000000號行
      動電話，於九十六年一月十二日上午十時起至同年二月九
      日上午十時、九十六年二月十日上午十時起至同年三月九
      日上午十時、九十六年三月九日上午十時起至同年四月八
      日十時止；另對0000000000號行動電話，於九
      十六年三月九日上午十時起至同年四月八日二十四日上午
      十時止實施監聽錄音，已依法取得檢察官核發之通訊監察
      書，有臺灣台北地方法院檢察署九十六年北檢大結聲監（
      續）字第００００五七號、第０００二四七號、第０００
      四０七號等通訊監察書（含通訊監察書電話附表）在卷可
      稽（見九十六年偵字第八三七０號卷第一四九頁至一五五
      頁）。又依據該通訊監察書暨電話附表記載，案由及涉嫌
      觸犯之法條為毒品危害防制條例（毒品危害防制條例第四
      條第一項）、監察對象為「阿杰等」，實施監察之通訊號
      碼約十餘支行動電話號碼（包含0000000000號
      、0000000000號行動電話），監察時間自九十
      六年一月十二日上午十時起至同年四月八日上午十時止，
      監察方法為監聽、錄音及其他，因之，前開通訊監察書均
      已載明涉嫌觸犯案由、監察對象、監察之通訊種類及號碼
      等足資識別之特徵、監察處所、理由、方法、聲請機關或
      依職權核發、執行機關、適用法條、監聽結果報告等事項
      ，已符合前開法定要件，是以本案員警對上開行動電話號
      碼實施監聽錄音，並未逾越授權實施監察之範圍。再者，
      被告丙○○於本院最後審理時坦承：門號0000000
      000號為其所持用之行動電話門號等語，被告甲○○、
      顏証亦於本院最後審理時亦均坦承曾使用過門號0000
      000000號行動電話等語（以上均見本院九十六年十
      一月六日審理筆錄），而被告等人於監聽過程透露犯罪行
      為之陳述，並非因員警監聽所致，其陳述係出於被告之自
      由意思，自可採信，因之監聽錄音所取得之證據，有證據
      能力。又監聽錄得之錄音，係憑機械力照錄，未經人為操
      作，復未伴有個人主觀意見在內，應有證據能力；而將監
      聽之內容製作成譯文，乃將上開具有證據能力之監聽錄得
      之錄音具體為文字紀錄，此部分雖屬傳聞，然此係由承辦
      員警本於偵查案件職務所製作，復無證據顯示存有詐偽或
      虛飾之情事，況經原審及本院依職權勘驗並於審理期日提
      示上揭通訊監聽譯文、勘驗筆錄令渠等辨認時，被告四人
      已分別辯識各自對談聲音，並與其選任辯護人均表示對證
      據能力無意見，且不否認監聽譯文之內容為真正，則該監
      聽譯文依據刑事訴訟法第一百五十九條之五規定，自有證
      據能力。
    (五)至於九十六年四月十六日廿三時五十分許，在台北縣三重
      市○○街二四七巷三七號六樓被告丁○○、乙○○及丙○○租屋處，經警扣得之無線電、第二級毒品甲基安非他命
      共九包、安非他命吸食器三組、玻璃球六個、剷管一支、
      安非他命殘渣袋、葡萄糖一盒、研磨碗一個、濾網三支、
      分裝袋一包、封口機一台；另警方於九十六年四月十八日
      十七時四十分許，再台北縣三重市○○街六二巷二二號二
      樓甲○○住處扣得之安非他命殘渣袋二個、分裝袋一包、
      玻璃球四個、安非他命吸食器一組、剷管一支、帳冊二本
      、收支簿一本等物，均係偵辦員警持法院核發之搜索票依
      法定程序合法搜索扣得，均非依憑人之記憶再加以轉述而
      得，是以上開各物證均非供述證據，殊無傳聞證據排除法
      則之適用，復無證據證明係公務員違背法定程序或經偽造
      、變造所取得，是認前揭扣案物，亦有證據能力，均合先
      敘明。
二、本案經訊上訴人即被告丁○○、乙○○、丙○○、甲○○固
    坦承門號0000000000號及0000000000號行動電話，原均係丁○○、乙○○使用，嗣分別交由丙○○及甲○○使用；電話
    監聽內容確各為渠所為交談無訛；前揭扣案物品分別為渠等
    所有，然亦僅係供施用。惟矢口否認有何販賣海洛因或安非
    他命之犯行，被告丁○○辯稱：其僅施用毒品，並未販賣，
    其係在經營輪胎生意，丙○○及甲○○有幫其運送輪胎，不
    知渠私下所為之事；被告丙○○則辯稱電話監聽內容，或僅
    係對方要求幫忙找毒品，或幫忙找小姐，並未販賣；被告乙○○辯稱：監聽譯文是丁○○要其報輪胎價格；被告甲○○
    辯稱：帳冊是友人小龍寄放各云云。
三、經查：被告丁○○向「孟姐」、「灌腸」販入第一級毒品海
    洛因及第二級毒品甲基安非他命，並於海洛因添加葡萄糖稀
    釋後，再分裝為小包裝，並分別以提供食宿予丙○○及提供
    機車一輛及每日五百元車馬費予甲○○；暨提供毒品安非他
    命供二人免費施用之代價，各交付一支行動電話為聯繫毒品
    交易，及提供乙○○之機車供送交毒品使用，而與丙○○、
    甲○○共同販賣一、二級毒品之事實，業據：
    (1)被告丙○○於警、偵訊供承：丁○○提供其食宿，及免費
      之安非他命施用，其幫丁○○送海洛因及安非他命給不特
      定對象，有人打電話訂購毒品，就由丁○○將訂購的毒品
      包好，交由其送去客戶指定地點交貨並收回買賣價金，再
      將價金交回給丁○○，如丁○○不在即交其女友乙○○。
      甲○○亦有幫丁○○運送毒品予訂購客戶。知丁○○係不
      定期向綽號「孟姐」，以每次一至二萬元代價買入海洛因
      及安非他命，買回的毒品海洛因有摻入葡萄糖稀釋後，再
      分裝成零點一公克或０．一二公克之小包裝出售，每小包
      賣一千元，約有三、四成利潤（偵八三七０號卷第二二～
      二四頁調查筆錄、第九０、一三九頁訊問筆錄）等語。嗣
      於原審則結証其有分裝及販賣第二級毒品甲基安非他命及
      騎用過乙○○之機車等語（原審卷第二一二、二一五頁審
      判筆錄）。
    (2)被告甲○○於警、偵訊則供証：丁○○一天給五百元車費
      及免費提供安非他命之代價，並交付一支0000000000號行
      動電話及一輛其女友粉紅色機車，由其幫送毒品給客戶，
      並收取價款，如未收到款項即帳冊記下欠款，於其住處查
      扣帳冊即係為丁○○所記載販售毒品帳款，一張、二張代
      表一千元、二千元，男生代表安非他命、女生代表海洛因
      ，有些客戶久了知其所吸毒品種類，只須來電告知幾張即
      可，常客有「小龍」、「王傑」、「小不點」等人。其未
      施用海洛因，查扣海洛因殘渣袋、分裝袋是丁○○的，之
      前丁○○在其住處調配海洛因時所留。知丁○○向「孟姐
      」及「灌腸」販入一、二級毒品，丁○○原只賣二級毒品
      ，後才開始賣一級毒品。知丙○○亦有幫丁○○外送毒品
      、見丁○○家有銀色小型電子磅秤、一大一小二封口機，
      小台是橘色、白色研磨器等物。丁○○要其送毒品時，其
      女友乙○○均在旁，故知販賣毒品事，但乙○○未曾叫其
      去送毒品或收錢（偵八０八三卷第十一～十七頁調查筆錄
      、第六０頁訊問筆錄）等語。
    (3)另被告丁○○女友即同案被告乙○○於警訊供稱：親見丁○○、丙○○於毒品添加葡萄糖、分裝，買者以電話向丁○○或丙○○訂購毒品，渠二人販賣海洛因及安非他命二
      種毒品，丁○○、丙○○及甲○○均有外送毒品，其曾陪
      三人外送過，大都是陪丁○○，惟均僅係坐在車上，不知
      渠販賣數量、種類、金額，亦不知渠如何分配利潤。扣案
      夾鍊袋小包裝內是四號，軟的，丁○○所有，是丁○○與
      丙○○二人封裝等情（偵八三七０號卷第卅二～卅四頁調
      查筆錄、第九二～九三頁訊問筆錄）。
    是被告丙○○、甲○○於警、偵訊供証有為被告丁○○分裝
    毒品、接聽電話、送交毒品、收取帳款等情，核與被告丁○○同居女友乙○○供証其親見渠分裝或曾同車前往送交毒品
    ，知渠販賣毒品等情，大多相符，自可堪信為真實。
四、又本案監聽電話雖經原審勘驗廿通交談內容並製作詳細譯文
    在卷，然係依持用電話號碼認列交談者，而被告丁○○及甲○○於原審供承0000000000號行動電話，是丁○○使用，於
    農曆年節前後借予甲○○使用（原審卷第二二四頁反面審判
    筆錄）；另0000000000號行動電話，被告丙○○亦坦認係丁○○交付使用（偵八三七０卷第一八０頁訊問筆錄）。故本
    院再為勘驗，依交談內容及先後聲音、語調，並由被告四人
    當庭辨認後確認各該電話交談者，如本院九十七年二月廿日
    準備筆錄第三～四頁之勘驗結果。再核該0000000000號行動
    電話，於九十五年十一月廿六日及九十六年一月九日，尚於
    被告丁○○為毒品交涉使用（原審卷第一六二～一六四頁編
    號第十七～廿通譯文，其中第廿通錄音時間應為九十六年一
    月九日，原筆錄誤載為九十六年三月三日），然於九十六年
    一月卅日～三月廿三日，則改由被告丙○○使用，並為交易
    毒品之連絡（同上卷第一五三～一六０頁編號一～十三通之
    譯文）。另0000000000號行動電話，經原審勘驗之第十四～
    十六通監聽（同上卷第一六０頁～一六一頁），於九十六年
    三月十九日～廿二日，係被告甲○○為毒品交涉之使用；然
    同於三月十九日，則於丁○○使用與丙○○談及找毒品上手
    之事（本院卷(二)九十八年三月十日準備筆錄第三頁、附表一
    編號十一第一通譯文，即附件二編號(三)內容）；另於同年月
    廿五日，即係丁○○女友乙○○用以與房東聯絡房租事宜（
    警聲搜六九二卷第廿二頁監聽譯文）。是被告丙○○、甲○○前揭供承，二人所用0000000000號及0000000000號行動電
    話，均係丁○○交付使用，即堪採認。又前開二電話如事實
    欄所載，均係用以連絡買賣毒品事宜，且除如上所述，該二
    電話曾各由丁○○、丙○○用以討論找尋毒品來源，又如附
    件二編號(二)電話監聽譯文所示，分由被告甲○○與丙○○使
    用交談，二人均係為他人送交毒品（盧稱：「剛好送到天亮
    就沒了」，陳回：「『他』也沒拿給我」…，）顯然尚有第
    三人；如附件一編號(九)電話監聽譯文所示，「王傑」先稱買
    五百元毒品，嗣再電欲改拿一千元並賒欠時，並詢甲○○，
    是否已代為詢問，甲○○亦表示已問過了，同意賒欠方式（
    王問：你有跟他說嗎？陳答：有啊，有說了，問過了。王：
    問怎樣？陳：好啊，好啊。王：我明天就還他一千，再拿一
    千啦。陳：這樣是不是。明天喔，我跟他說。）亦足認甲○○尚有幕後老闆等情。暨曾向丁○○購買海洛因之「王傑」
    （如附件一(一)譯文），旋向甲○○購買（如附件一(九)譯文）
    ，且甲○○於接聽該通電話後，即為詢問「一樣嗎？」，「
    王傑」則回覆：「對。」之交易詢答，足認渠等相熟。是均
    足認被告丙○○與甲○○，確均有為被告丁○○送交毒品之
    情。
五、再查，如附件一所示各通話內容，除經原審已勘驗之廿通通
    聯外，餘係警員於偵查中提出簡略譯文，經本院命補送監聽
    錄音帶後，於九十八年三月十日再為勘驗在卷（本院卷(二)第
    三頁準備筆錄），被告四人與綽號「王傑」「小龍」、「阿
    丸」、「妙玲」、「小芳」、「毛毛」等人，各次約購交涉
    內容以「軟的」或「女生」代表海洛因；「粗的」、「男生
    」代表安非他命；「一張、二張」、「四五」代表新台幣一
    千元、二千元、四千五百元；「一個」代表一公克等諳語，
    亦經被告丙○○、甲○○分別於警訊及法院庭訊坦認所談分
    係販售毒品海洛因或安非他命之代語，並為送交收款無訛在
    卷（偵八０八三卷第十六頁調查筆錄、原審卷第二二０～二
    二二頁審理筆錄、本院卷(二)九十八年三月十日準備筆錄第二
    、三頁），既與渠二人前於警、偵訊坦認販賣之情相符，並
    與當今毒品市場交易之暗語相同，可堪信為真實。至其後被
    告均否認前開交談係有關毒品，而被告丙○○改稱「女生」
    是指「小姐」、或二張是價格，但是賣情趣用品，既與前供
    述不同，且何以有「男生」？及小姐何以『拿』為動詞等，
    均無法自圓其說；另被告顏證先稱與「王傑」交談內容是賣
    「輪胎」一節，然輪胎要無以「軟的」稱呼，或以「一錢」
    、「一張」、「０．一二」等為計量單位，且被告丙○○亦
    供陳：是丁○○家在做輪胎店，他沒有在做（偵八三七０卷
    第九０頁訊問筆錄）；後則改稱是其向別人拿藥，拿安非他
    命，然與譯文內容是「王傑」要買，且係買「軟的」海洛因
    之對話內容不符，是被告丁○○、丙○○及乙○○辯稱監聽
    譯文內所談非指毒品云云，均無足採，本案附件一監聽譯文
    所談論內容均係毒品，可堪認定。參以，本院於九十八年三
    月十日勘驗如附件二編號(一)譯文內容，被告丙○○與其女友
    「毛毛」之交談，丙○○於女友追問行蹤時，亦稱其在外賣
    毒品，並要女友勿再追問，益足認其確於販賣毒品無訛。另
    於甲○○住處扣押所得帳冊（活頁速記簿）上載有「加袋
    1.11」、「不加袋9.8」、「加糖60包」等字句（偵八０八
    三卷第卅頁），益足証交易物品確為毒品，且其前已供明係
    為被告丁○○收款登記，後改稱係友人小龍寄放，顯係圖卸
    之詞，要無足採。
六、至事實欄所載被告販賣毒品之事實：如附件一編號(一)譯文內
    容，被告丁○○與「王傑」已就二人交易之毒品言明：「軟
    的」（指海洛因）、現金三千元、０．三六公克等，對交易
    毒品之種類、價量，業已合意一致後，被告丁○○再稱不用
    一分鐘即可再回電，顯係即可送交而完成交易。附件一編號
    (二)譯文內容，被告丙○○與「阿丸」談及，「二張」（即二
    千元），並要併送「球仔」。雖未談及毒品種類，然經被告
    丙○○供明有送交二千元安非他命及『球』（指吸食器玻璃
    球），至中和中山路予「阿丸」，完成交易（原審卷第二二
    ０頁倒數第六行、第二二一頁反面第四～六行審判筆錄）一
    致，復與安非他命多以玻璃球燒烤施用相符，可堪認定此次
    是販賣安非他命無訛。附件一編號(三)、(六)譯文內容，被告丙○○分別與「小芳」、「阿丸」談及「一個45」，嗣並分別
    送交「小芳」樓上住處及「阿丸」處，完成交易一情，亦經
    被告丙○○供承是談安非他命一公克，四千五百元（本院卷
    (二)九十八年三月十日審判筆錄第二頁第十七～十八行、第三
    頁第七～八行）相符。附件一編號(四)譯文內容，被告丙○○
    與「毛毛」雖僅談及「五百」，及改以家裡電話聯絡，旋送
    至「毛毛」住處樓下，被告即改以室內電話聯繫一節，亦經
    被告丙○○供承是送五百元安非他命至蘆洲，完成交易相符
    （原審卷第二二二頁第一～二行審判筆錄）。附件一編號(五)
    、(八)譯文內容，被告丙○○與「妙玲」已就二人交易之毒品
    言明：「女的」、「軟的」（指海洛因）、「一張」（指一
    千元）、「五百，止一下」等之毒品種類、價量，旋亦經被
    告丙○○送交完成交易明確。附件一編號(七)譯文內容，被告
    丙○○與「妙玲」亦就二人交易之毒品言明：「粗的」（指
    安非他命）、「二張」（指二千元）之種類、價量明確，並
    經被告丙○○坦認該次送交二千元安他命完成交易一情相符
    （原審卷第二二０頁反面第十五～廿六行審判筆錄）。附件
    一編號(九)譯文內容，被告甲○○與「王傑」雖僅就價格，先
    談五百元，後改以賒欠一千元，而未言明毒品種類，然被告
    甲○○對於警訊即供承，常客因知其施用毒品種類，毋須言
    明，只須說金額即知，暨「王傑」向丁○○買受次數較多，
    故記得買受者（偵八０八三卷第十頁調查筆錄），核與「王
    傑」前向被告丁○○係買受海洛因（附件一編號(一)），故本
    次其向被告甲○○，同係購買海洛因，而無庸提及毒品種類
    ，可堪認定。
七、又被告丁○○自始自承其所有海洛因係向一綽號「灌腸」男
    子以三公克二萬二千元購得（偵八三七０卷第十四頁調查筆
    錄、第九十四頁訊問筆錄；原審卷第廿八頁反面訊問筆錄）
    ，則其購入成本每０．一公克約為七三三元。又被告丁○○
    坦承販入海洛因後，有以1:1之比例摻入葡萄糖，核與被告
    丙○○、甲○○及乙○○供証丁○○販入海洛因嗣有以葡萄
    糖摻調相符，此於丁○○住處並扣得葡萄糖一盒足資佐証，
    且被告所有扣案之海洛因，經鑑驗其純度亦僅13.44%，而丁○○等人嗣係以每０．一公克一千元之價格售出，已足認本
    案被告販賣海洛因確有獲利。另安非他命部分，被告丁○○
    迄未供出販入價格，嗣並辯稱係向丙○○購買云云。然查，
    如前所述，被告丙○○於警、偵訊即已供承一、二級毒品均
    是丁○○向「孟姐」販入，其僅為送貨收款；於原審亦供稱
    安非他命丁○○自己也有買安非他命（原審卷第十二頁第八
    行訊問筆錄），且丙○○自承已無業一、二年，甚因遭通緝
    免費匿住於丁○○處，要無資力販入毒品或轉讓予丁○○、
    乙○○（偵八三七０卷第一三九頁訊問筆錄）。是丙○○嗣
    於原審法院結証稱：安非他命是其販賣，其有以安非他命予
    丁○○抵租金云云，顯係迴護被告丁○○之詞，要無足採。
    況被告甲○○並供承親見丁○○向「灌腸」購買海洛因及安
    非他命，知其亦向「孟姐」販入毒品，且其原只賣安非他命
    ，最近才連海洛因都賣等情（偵八０八三卷第十三頁調查筆
    錄）。且被告丙○○及甲○○均係被告丁○○並提供免費安
    非他命供渠施用之代價，渠二人方為其送交販賣之毒品及收
    款一節，已如前述，尚且被告丁○○販入毒品亦須先行支付
    成本，被告丙○○供稱其整日均與丁○○在一起，丁○○並
    無他業；其販毒獲利約有三至四成等語（偵八三七０卷第九
    ０頁訊問筆錄、第廿四頁調查筆錄）。況販賣毒品乃屬重罪
    ，若無利可圖，被告丁○○何可能為之？是本案被告丁○○
    販賣一、二級毒品海洛因及甲基安非他命，其販入已具營利
    意圖，售出更有獲利可堪認定，其選任辯護人辯稱本案無營
    利事証云云，顯無足採。
八、此外，本案於被告丁○○、乙○○、丙○○之台北縣三重市
    ○○街二四七巷三七號六樓住處，並扣得丁○○所有第一級
    毒品海洛因大包（分別為毛重一．五公克；淨重一．三公克
    及毛重二．七公克淨重二．五公克）二包、小包（均毛重０
    ．四公克；淨重０．二公克）八包｛總計十包海洛因，經送
    驗後驗餘淨重四．二三公克，空包裝總重二．九六公克，純
    度13.44%，純質淨重０．五七公克｝。第二級毒品甲基安非
    他命大包四包（分別為毛重十五．二公克；淨重十四．八公
    克、毛重五．三公克，淨重五．一公克、毛重一．一公克；
    淨重０．九公克、毛重０．九公克；淨重０．七公克）、小
    包二包（均毛重０．三公克；淨重０．一公克）｛總計六包
    安非他命，經送驗後，驗餘淨重二０．九一公克，空包裝總
    重二．四三公克，純度98%｝；及供分裝販賣毒品所用之研
    磨碗一個、葡萄糖一盒、分裝袋一包、電子磅秤一台、封口
    機一台、濾網三支；暨與本案販賣無關之玻璃球五個、吸食
    器二組、Ｋ他命一包、無線電二支、無線電充電座及電線一
    組。另於丙○○住宿房內扣得丁○○所有交其供送交予買受
    人之第二級毒品甲基安非他命三包（毛重各為０．三公克，
    淨重０．一公克，驗餘淨重０．０五公克，空包裝總重０．
    九公克），與本案販賣無關丙○○所有之吸食器一組、玻璃
    球一個，鏟管一支、手銬一付。另於同年四月十八日十七時
    四十分許，再前往台北縣三重市○○街六二巷二二號二樓甲○○住處，查獲甲○○，並扣得顏証亦所有用以分裝毒品之
    分裝袋一大包及海洛因殘渣袋一個；甲○○所有供記載販賣
    毒品帳目之帳冊二本、收支簿一本；暨與本案販賣無關之安
    非他命殘渣袋一個、玻璃球四個、安非他命吸食器一組、鏟
    管一支等物。業據被告四人於警詢、偵查及本院審理時均坦
    認不諱，並有台北市政府警察局刑事警察大隊局搜索扣押筆
    錄、扣押物品目錄表、現場勘查照片十五張；扣案毒品並經
    分送法務部調查局、交通部民用航空局航空醫務中心、內政
    部警政署等鑑驗確分別為第一級毒品海洛因及第二級毒品甲
    基安非他命，此有前開三單位之鑑定書各一件附卷（偵八三
    七０卷四五～五０頁、第一六三、一六五頁，偵八０八三卷
    第廿八～廿九頁、第四四～四七頁、第六九頁，偵九六００
    卷第卅二～卅三頁）足資佐証。且於丁○○台北縣三重市○○街住所中，搜扣之研磨碗一個、葡萄糖一盒、分裝杓一支
    、分裝袋一包、電子磅秤一台、封口機一台、濾網三支，均
    係供分裝、摻葡萄糖包裝所用之物，核與被告丙○○、乙○○供承調裝之情相符。另於甲○○住處搜扣之海洛因殘渣袋
    、分裝袋，亦據甲○○供承其未施用毒品海洛因，而係丁○○所有，前於其住處分裝遺留等情，亦與其尿檢無嗎啡陽反
    應之結果相符（偵八０八三卷第六六頁），可堪採信。則本
    案係由被告丁○○負責販入毒品海洛因及甲基安非他命，與
    被告丙○○、甲○○以上開事實欄所載之分工方式，分別共
    同販售毒品海洛因及甲基安非他命之多次犯行，事証已臻明
    確，自應依法論科。
九、被告乙○○部分：
    (一)其前於警詢時供承：知其男友丁○○有販賣海洛因及安非
      他命毒品，及被告丙○○、甲○○均有為丁○○送交毒品
      ，亦見丁○○與丙○○以葡萄糖加入毒品內調製，及曾陪
      渠三人外送毒品，陪丁○○較多次，陪丙○○及甲○○次
      數不多（偵八三七０卷第廿九～卅三頁調查筆錄）；另於
      偵查中並坦承：扣案之黑色小包裝是「四號、軟的」，袋
      內有夾鏈袋，夾鏈袋裏面的東西是丁○○、丙○○封的（
      同上卷第九二～九三頁訊問筆錄）等語。於原審稱：在丁○○洗澡或忙碌時，有幫接過電話（原審卷第三十頁訊問
      筆錄）。至本院雖仍矢口否認渠有涉販賣毒品犯行，然分
      別坦認：原審勘驗第廿通之監聽電話是其聲音，其有為該
      對談內容（本院卷(一)九十七年二月廿日準備筆錄第四）；
      其曾收受帳款（本院卷(一)九十七年七月十日審判筆錄第十
      頁第一～三行）；曾與其餘被告同車外出，然稱是因要外
      出買東西，順便請他們載，非陪他們出去送毒品（本院卷
      (一)九十八年一月七日審判筆錄第三頁倒數第十～七行）各
      等語。是其既親聞丁○○、丙○○接聽約購毒品電話、親
      見渠二調摻毒品、於丁○○、丙○○、甲○○三人外出送
      毒品時，並曾隨車同往等情，顯明知被告丁○○、丙○○
      、甲○○三人在販賣毒品，則嗣改辯稱不知其餘三被告共
      犯販毒云云，既與上揭供陳不符，顯難採信。
    (二)同案被告丙○○於警詢時供稱：有人打電話給其等（含阿
      信、洋子和我）訂毒品，就由阿信將毒品包好交給其送去
      客戶指定地點，並收回買賣現金，買賣毒品之款項收回後
      ，會交給阿信，如果阿信不在，則先交給洋子，並坦承與
      阿信、洋子、萬春等人共同販毒，且與該三人均無仇怨等
      語（偵八三七０卷第廿二、廿九頁調查筆錄）；然同案被
      告甲○○則於警詢供稱：阿信叫其送毒品給客戶時，其同
      居女友乙○○知情，因她大多在旁邊，且送毒品給客戶所
      騎機車亦是阿信叫同居女友借給他的，有一、二次她有跟
      我們出去外送毒品，但都在車上等，但她未曾要其送毒品
      或將錢交給她，其與阿信女友並無仇怨等語（偵八０八三
      卷第十四、十七、十八頁）。被告乙○○亦坦承與被告丙○○、甲○○二人無何恩怨（原審卷第卅一頁訊問筆錄）
      ，況乙○○與丁○○並提供遭通緝之丙○○住宿，則丙○○、甲○○當無故為誣陷之理。經查，被告乙○○固亦坦
      承曾於另三被告送交毒品時同車外出，然核其係被告丁○○同居女友，且被告甲○○亦僅供承乙○○都在車上等，
      無事証足認其有為何有關販賣犯行之舉動，其辯稱僅係同
      車，非無可採。另被告丙○○雖供稱曾因丁○○不在而將
      所收帳款交予乙○○一節，被告乙○○既係偶因同居之丁○○不在方代為收受，況此業於銀貨兩訖，買賣行為均已
      完成後所為，當與販賣毒品之構成要件無關，亦無所謂事
      後幫助之情。是被告乙○○辯稱其未為販賣毒品之送貨收
      款行為，應堪採信。此外，被告乙○○究係何時、何次同
      往送貨？該次係送何等級、種類之毒品？或何時、何次代
      收款項？所代收係何等級、種類毒品之售價？同案被告均
      未說明，本院復查無其他實証，足為証明，依「罪疑惟輕
      」及「証據有疑，利於被告」之証據法則，即無從為不利
      被告乙○○之認定。
    (三)惟細繹被告丁○○所有之0000000000號行動電話之通信監
      察譯文如附件一編號(一)顯示，於九十六年一月九日廿一時
      卅六分許，綽號「王傑」以0000000000號行動電話向被告
      丁○○詢問海洛因之售價為何？丁○○先為答覆手邊已無
      現貨，後又應允提供，而後於同日時四十三分許，被告乙○○即持用上開門號之行動電話回電給王傑，並開價三千
      元。如前所述，被告乙○○於明知丁○○從事販賣一、二
      級毒品之情況下，仍協助撥接電話及答覆第一級毒品海洛
      因之售價，惟其僅係於丁○○忙接另通電話時，短時代為
      撥接電話，「王傑」一再追問其為何人，並要求與丁○○
      對話，旋於丁○○掛上另支電話後，即改由丁○○接聽，
      並自行與「王傑」洽談交易內容，是就該筆交易，非由被
      告乙○○洽妥，則其所為，尚難該當販賣之構成要件行為
      。然如前述，其既係丁○○同居女友，並明知撥接該電話
      及所答稱價格即為毒品價格，顯係基於幫助之意為之，則
      堪認定。
十、(一)核被告丁○○、丙○○、甲○○所為，分別如附表一所
        示，係犯毒品危害防制條例第四條第一項、第二項之販
        賣第一、二級毒品罪。除附表一編號(一)係由被告丁○○
        自行販賣外；餘附表一編號(二)～(九)之犯行，則係由被告
        丙○○、甲○○分別與被告丁○○共同為之，乃被告丙○○、甲○○於各該編號之販賣犯行，分別與被告丁○○有犯意聯絡及行為分擔，均為共同正犯。而渠等因販
        賣而持有毒品，該持有之低度行為，應為販賣之高度行
        為所吸收，不另論罪。至被告丁○○於附表一各編號及
        被告丙○○於附表一編號(二)～(八)所示之各次販賣犯行，
        乃犯意各別，行為互異，應予分論併罰。公訴人認係接
        續犯行，容有未洽，附此敘明。又被告丁○○前於八十
        九年間因公共危險罪，經台灣高等法院台南分院判處有
        期徒刑七月，緩刑五年確定，嗣緩刑經撤銷，於九十二
        年入監服刑，而於九十三年三月廿四日縮刑期滿執行完
        畢。丙○○前於九十及九十二年間因竊盜及傷害案件，
        分經台灣板橋地方法院及台北地方法院各判處有期徒刑
        五月確定，嗣經定應執行有期徒刑九月，並於九十四年
        二月一日縮刑期滿執行完畢，此有本院被告前案紀錄表
        二件在卷可按，渠二人於有期徒刑執行完畢後五年內，
        故意再犯有期徒刑以上之本案，均係累犯，除所犯販賣
        第一、二級毒品，法定刑為死刑或無期徒刑部分，依法
        不得再為加重其刑外，餘有期徒刑及法定罰金刑部分，
        均應依法加重其刑。被告丙○○就販賣第二級毒品甲基
        安非他命部分，雖曾於偵查及審判中各自白犯行一次，
        然依本院九十八年六月刑事庭庭長法律研討會決議，於
        九十八年五月廿日修正公布之毒品危害防制條例第十七
        條第二項，依同條例第三十六條之規定，自公布後六個
        月施行，是其所犯販賣第二級毒品部分之犯行，尚無從
        依未生效之新修正法律規定減輕其刑，併附此敘明。
    (二)被告乙○○於犯罪事實一、(一)之所為，亦係犯毒品危害
        防制條例第四條第一項之幫助販賣第一級毒品罪。如前
        所述，其僅係基於幫助之犯意，所為亦非構成要件之行
        為，自僅應論以從犯，並依法減輕其刑。公訴人此部分
        起訴其與被告丁○○、丙○○、甲○○三人係共同販賣
        第一級毒品，販賣毒品之社會事實同一，起訴法條應予
        變更，併此敘明。
    (三)另公訴人尚起訴被告乙○○、甲○○二人亦與被告丁○○、丙○○共同販賣第二級毒品犯行部分，然公訴人於
        起訴書僅載「被告四人共同基於販賣營利之接續犯意，
        自九十六年一月間起，由丁○○向不詳姓名之人，販入
        第一、二級毒品海洛因及安非他命後，旋與乙○○、丙○○、甲○○等人分裝後，售予不特定人施用」，是就
        被告乙○○、甲○○二人有共同販賣之對象、時間、地
        點、數量等均付之闕如，而本院依職權調查卷附電話監
        聽錄音帶，亦查無二人有涉販賣第二級毒品安非他命之
        任何確証，此部分乃事証不足，惟公訴人認與前揭論罪
        部分係接續販賣犯行，乃均不另為無罪之諭知，附此敘
        明。
十一、本案公訴人起訴未盡舉証之責，於執行公訴更未提出積極事
    証，然偵查卷內原已附有移送機關搜証，有關被告販賣事証
    之簡略監聽譯文，原審既未命公訴人補正，復未依職權調查
    ，即逕為被告均無罪之諭知，容有未洽。公訴人上訴仍未就
    具體個案詳為舉証，泛指原判決採証有違經驗法則，惟原判
    決既有前揭未盡職權之事，自應由本院撤銷改判。本案被告
    丁○○每次販賣第一級毒品海洛因之數量均微，所得不多，
    據同案被告甲○○亦稱丁○○原僅販賣第二級毒品，是至後
    來方為販賣一級毒品，核與如附件一編號(一)丁○○與「王傑
    」交談內容，甚或勸「王傑」勿碰一級毒品等情相符；另被
    告丙○○及甲○○，均因無業而為主嫌被告丁○○之下手，
    為其送交毒品，以換取免費施用安非他命，被告丙○○並得
    居住處所以躲避通緝追拿，甲○○亦僅另得五百元車馬費；
    另被告乙○○則與丁○○有同居之情，要無可能完全置身事
    外，僅代撥接一通電話各等情，即均涉販賣或幫助販賣之重
    罪，均屬情堪憫恕，是渠三人所涉販賣或幫助販賣第一級毒
    品部分，如處以最輕之無期徒刑或依幫助已減之最低度刑，
    均猶嫌過重，乃均依刑法第五十九條之規定，分別酌減其刑
    。爰審酌本案被告四人之素行、智識，均值青盛之年，不思
    努力向上，漠視毒品之危害性，為圖私利，而為販賣毒品犯
    行，嚴重危害國民身心健康及社會風氣，進而敗壞社會治安
    ，被告丁○○、丙○○、甲○○三人所為販賣分工情形，販
    賣之次數、種類、數量、所得；另被告乙○○因為被告丁○○同居女友，然不知規勸，猶為幫助之手段、方法、目的、
    結果；暨四人犯後均飾詞狡辯、仍無悔意，態度不佳等一切
    情狀，乃分別量處如附表一所示之刑，及對被告丁○○、丙○○二人定如主所示之應執行刑，以資懲儆。
十二、如附表一所示販賣毒品價金，除編號(一)三千元，為被告丁○○單獨販賣毒品所得，應毒品危害防制條例第十九條第一項
    規定宣告沒收之，如全部或一部不能沒收時，以其財產抵償
    之。另編號(二)～(八)一萬五千元，則係被告丁○○與被告盧志
    相共犯販賣毒品之所得，併應依同前條例規定宣告連帶沒收
    之，如全部或一部不能沒收時，以渠二人財產連帶抵償之。
    至編號(九)部分之販賣價金一千元，因係同意「王傑」暫為賒
    欠，然無證據認「王傑」嗣已付款，自應從有利於被告之認
    定，認被告尚未實際取得此部分之販毒利得，乃不予宣告沒
    收、抵償。另查扣案如附表二(一)編號1～3所示之海洛因及甲
    基安非他命，均係違禁物，不問屬於犯人與否，均應依法宣
    告沒收銷燬之。扣案如附表二(一)編號4～7、附表二(二)編號2
    ，均係共同被告丁○○所有，用以調摻、分裝或包裝本案所
    販賣毒品所用之物；附表二(二)編號3～6之簿冊，則係共同被
    告甲○○所有，用以登載本案販賣毒品之對象、價金及收款
    之用，業據被告丙○○、乙○○及甲○○分別供承在卷，亦
    應依法對各共犯宣告沒收之。另扣案如附表二(一)編號8、9
    及附表二(二)編號1之葡萄糖一盒及分裝袋二大包，亦均係共
    同被告丁○○所有，供調摻、分裝毒品預備之物，此分別經
    被告丙○○、乙○○及甲○○供明在卷，併應依法宣告沒收
    之。至於被告丁○○、丙○○、甲○○三人先後持以聯絡販
    毒事宜所用之門號0000000000號及0000000000號行動電話，
    要無証據証明係被告丁○○所有，且均未扣案，復無證據堪
    認目前仍然存在，爰不予宣告沒收；另附表二(一)編號10～
    25、附表二(二)編號6～9之扣案物，或非供本案販賣毒品犯罪
    所用、預備之物，或無事証足資証明係供本案販賣毒品犯罪
    所用、預備之物，乃均不予宣告沒收，均併此敘明。
十三、據上論斷，應依刑事訴訟法第三百六十九條第一項前段、第
    三百六十四條、第三百七十一條、第二百九十九條第一項前
    段、第三百條，毒品危害防制條例第四條第一項、第二項、
    第十八條第一項前段、第十九條第一項，刑法第十一條前段
    、第二十八條、第三十條第二項、第四十七條第一項、第五
    十九條、第五十一條第五款、第九款、第三十八條第一項第
    二款，判決如主文。
本案經檢察官林炳雄到庭執行職務。
中    華    民    國   九十八   年   八   月    五    日
                  刑事第四庭審判長法  官  陳筱珮
                                  法  官  周煙平
                                  法  官  陳玉雲
以上正本證明與原本無異。
如不服本判決，應於收受送達後10日內向本院提出上訴書狀，其
未敘述上訴之理由者並得於提起上訴後10日內向本院補提理由書
（均須按他造當事人之人數附繕本）「切勿逕送上級法院」。
                                  書記官  陳思云
中    華    民    國    98    年    8     月    10    日
附錄：本案論罪科刑法條全文
毒品危害防制條例第4條
製造、運輸、販賣第一級毒品者，處死刑或無期徒刑；處無期徒
刑者，得併科新臺幣 2 千萬元以下罰金。
製造、運輸、販賣第二級毒品者，處無期徒刑或 7 年以上有期徒
刑，得併科新臺幣 1 千萬元以下罰金。
製造、運輸、販賣第三級毒品者，處 5 年以上有期徒刑，得併科
新臺幣 7百萬元以下罰金。
製造、運輸、販賣第四級毒品者，處 3 年以上 10 年以下有期徒
刑，得併科新臺幣 3 百萬元以下罰金。
製造、運輸、販賣專供製造或施用毒品之器具者，處 1 年以上 7
年以下有期徒刑，得併科新臺幣 1 百萬元以下罰金。
前五項之未遂犯罰之。


司法院資訊處製作；財團法人民間司法改革基金會備份。
